臺灣高雄地方法院民事判決
111年度雄簡字第2228號
原      告  正泰資產管理有限公司

法定代理人  張龍根  
訴訟代理人  謝守賢律師  
            陳星揮  
            吳政諺  
被      告  侯世達  

            侯嘉陵  

上列當事人間請求撤銷遺產分割行為等事件，本院於民國111 年
11月30 日言詞辯論終結，判決如下：
    主    文
被告侯世達應給付原告新臺幣捌萬伍仟參佰肆拾玖元，及其中新
臺幣伍萬肆仟陸佰壹拾參元自民國九十四年八月二十六日起至民
國一零四年八月三十一日止，按週年利率百分之十九點九七計算
之利息，暨自民國一零四年九月一日起至清償日止，按週年利率
百分之十五計算之利息。
原告其餘之訴駁回。
訴訟費用新臺幣參仟陸佰肆拾元由被告侯世達負擔壹仟元，餘由
原告負擔。
本判決原告勝訴部分得假執行。
    事實及理由
一、本件被告經合法通知，未於言詞辯論期日到場，核無民事訴
　　訟法第386 條所列各款情形，爰依原告之聲請，由其一造辯
　　論而為判決。
二、原告主張：㈠被告侯世達前向美商美國銀行申請信用卡，依
    約被告侯世達得於特約商店記帳消費，但所生應付帳款應於
    繳款截止日前向原告清償或以循環信用方式繳付最低應繳金
    額，逾期除喪失期限利益，應另給付按週年利率19.97 ％計
    算之利息，另自民國104 年9 月1 日起，不超過週年利率15
    ％計算之利息，詎被告侯世達未按期清償，迄今尚有如主文
    第一項所示本金及利息未清償；嗣美商美國銀行之債權業經
    財政部金融局規定合法聲請債權移轉予荷商荷蘭銀行股份有
    限公司（下稱荷商荷蘭銀行），荷商荷蘭銀行於94年12月1 
    日將本案債權讓與予新榮資產管理股份有限公司（下稱新榮
    公司），又新榮公司業於98年7 月6 日將被告侯世達之債權
    （包括貸款本金、利息及達約金等）依民法第294 條規定，
    讓與原告，原告自為本案債權之債權人。而被繼承人蘇惠美
    遺有如附表所示之不動產（系爭遺產），又被告均為蘇惠美
    之繼承人，且均未向法院聲明拋棄繼承，依法渠等為田創業
    之合法繼承人，被告已於106年1月5日辦理分割遺產之登記
    ，並由被告侯嘉陵單獨繼承系爭遺產，顯見被告侯世達
　　明知積欠上開款項未清償，卻惡意拋棄其已繼承之遺產，等
    同將應繼分無償贈與被告侯嘉陵，此等無償贈與行為已妨害
    原告債權之實現。爰依信用卡約定條款及債權讓與、民法第
    244 條第1項規定提起本件訴訟等語。並聲明：㈠被告侯世達
    應給付原告85,349元，其中54,613元自94年8 月26日起至10
    4 年8 月31日止，按年息19.97％計算之利息；另自104 年9 
    月1 日起至清償日止，按年息15％計算之利息。㈡被告應就附
    表所示之不動產，於105 年12月16日所為之遺產分割協議之
    債權行為，及於106 年1 月5 日所為之物權行為均應予撤銷
    。 ㈢被告侯嘉陵應將106 年1 月5 日所為之分割繼承登記（
    收件字號為106 新地字第130 號）予以塗銷，並回復原狀為
    全體繼承人公同共有。　　
三、被告未於言詞辯論期日到場，然以書狀辯稱：蘇惠美生前即
    由被告侯嘉陵負責扶養，蘇惠美生前即稱系爭遺產均遺留予
    被告侯嘉陵，又原告並未證明被告侯嘉陵知悉被告侯世達財
    務狀況等語，資以抗辯。並聲明：原告之訴駁回。
四、本院之判斷：
  ㈠原告主張被告侯世達積欠信用卡債務之事實，業據其提出信
　  用卡申請書、信用卡約定條款、經濟部函、債權讓與聲明
　  書、報紙公告、債權表、客戶資料查詢結果等件為證，經本
　  院核對無訛，核與其所述情節相符，是原告此部分主張之事
　  實，自堪信為真實。從而，原告請求被告侯世達給付如主文
　  第1 項所示之範圍內，為有理由，應予准許。原告勝訴部分
　  係依民事訴訟法第427 條適用簡易程序所為被告敗訴之判
 　 決，依同法第389 條第1 項第3 款規定，應依職權宣告假執
 　 行。　
  ㈡又被繼承人蘇惠美於105年12月16 日死亡，遺有如附表所示
　  之系爭遺產，被告均未為拋棄繼承等情，有系爭遺產登記第
　  二類謄本及異動索引各1 份在卷可查，並經本院依職權向高
　  雄市政府新興地政事務所、財政部高雄國稅局調閱系爭遺產
　  繼承登記相關資料，被告已於相當時期受合法通知，於言詞
　  辯論期日不到場，亦未提出任何書狀為爭執，堪信原告主張
　  之事實為真。
  ㈢按債務人應以全部財產對其債務之履行負其責任，故債務人
　  因其行為減少責任財產致損害及債權者，債權人為保全債
　  權，依民法第244 條第1 項之規定，固得聲請法院撤銷之。
　  然債權人得依民法第244 條規定行使撤銷權者，以債務人所
　  為非以其人格上之法益為基礎之財產上行為為限，且若單純
　  係財產利益之拒絕，如贈與要約之拒絕，第三人承擔債務之
　  拒絕，繼承或遺贈之拋棄，不許債權人撤銷之（最高法院69
　   年度台上字第1271號判決意旨參照）；又債權人得依民法
　  第244 條規定行使撤銷訴權者，以債務人所為非其人格上之
　  法益為基礎之財產上之行為為限，繼承權係以人格上之法益
　  為基礎，且拋棄之效果，不特不承受被繼承人之財產上權
　  利，亦不承受被繼承人財產上之義務，故繼承權之拋棄，縱
　  有害及債權，仍不許債權人撤銷之；又繼承人自繼承開始
　  時，除本法另有規定外，承受被繼承人財產上之一切權利、
　  義務；繼承人有數人時，在分割遺產前，各繼承人對於遺產
　  全部為公同共有，此為民法第1148條第1 項前段、第1151條
　  所明定。而民法第244 條所規定之撤銷訴權，僅得訴請撤銷
　  債務人之行為，倘債務人之行為與他人共同為之，亦僅該債
　  務人之行為得單獨而分離者，始得訴請撤銷（最高法院82年
　  度台上字第1355號判決意旨參照）。
  ㈣依前揭說明，就繼承之全部拋棄，債權人尚且不得依民法第
　  244 條之規定行使撤銷權，舉重以明輕，繼承人基於身分關
　  係所為之遺產分割協議，亦不容債權人依該規定行使撤銷權
　  甚明。且按撤銷權行使之目的，在於保全債務人原有之債權
　  清償力，非在於增加其清償力，故債務人拒絕財產利益取得
　  之行為，自不得為撤銷權之標的，又繼承人於分割遺產時，
　  往往係考量被繼承人生前意願、繼承人對被繼承人之貢獻（
   有無扶養之事實）、家族成員間感情、被繼承人生前已分
　  配予各繼承人之財產（贈與之歸扣）、承擔祭祀義務等因
　  素，難以一般財產上債權行為視之，乃屬以人格法益為基礎
　  之財產上行為，尤難認債權人得依民法第244 條第1 項之規
　  定行使撤銷權。本院再考量銀行貸款予債務人，通常僅以債
　  務人本身之資力資料予以評估風險，並以債務人個人之財
　  產、資力為其貸款信賴之基礎，債務人對其被繼承人財產之
　  繼承期待，非銀行徵信範圍，銀行對債務人所繼承遺產作為
　  積欠銀行債務之清償期待，殊無特以保護之必要。況遺產分
　  割協議本質上係繼承人間基於繼承人身分，就繼承之遺產如
　  何分配所為之協議，其內容需經繼承人全體同意，為多數繼
　  承人之共同行為，非僅單一債務人之無償贈與行為。
  ㈤經查，本件被告侯嘉陵非原告之債務人，且系爭分割協議係
    由被告共同合意簽立，將公同共有之遺產分割為單獨所有，
    並非被告侯世達一人之單獨行為，亦無從將其行為從系爭遺
    產分割協議中單獨分離，參諸前揭判決意旨，原告不得依民
    法第244 條第1 項規定行使撤銷權。另本件原告對被告侯世
    達之系爭債權係於被繼承人蘇惠美死亡前發生，可認原告核
    准信用卡款予被告侯世達時，所評估者為被告侯世達本身當
    時的資力，並無就將來未必獲致之繼承財產予以衡估，且被
    告侯世達對被繼承人蘇惠美遺產為公同共有之權利，被告間
    之遺產分割協議及分割繼承登記，並未因此增加被告侯世達
    之不利益，並不在民法第244條擬為保護之債務人清償能力
    範圍內，亦難認有害及原告之債權。另原告未能提出其他證
    據證明被告間就系爭遺產所為遺產分割協議，及被告就系爭
    遺產所為分割繼承登記，係詐害原告之無償行為之事實，故
    原告主張被告間就系爭遺產所為分割協議及就系爭遺產分割
    繼承登記行為，侵害原告之債權等語，洵屬無據。
  ㈥綜上所述，原告依民法第244 條規定，請求撤銷被告就系爭
　  遺產所為遺產分割之債權行為及物權行為，及請求被告侯 
　  嘉陵將系爭遺產之分割繼承登記予以塗銷，並回復原狀為全
　  體繼承人公同共有，均無理由，此部分，應予駁回。
五、本件事證已臻明確，兩造其餘主張陳述及所提之證據，經審
    酌後於本件判決結果無影響，爰不逐一論述，附此敘明。
六、訴訟費用負擔之依據：民事訴訟法第79條。並依職權確定訴
    訟費用額如主文第3 項所示。
中　　華　　民　　國　　111 　年　　12　　月　　13　　日
                  高雄簡易庭    法  官  張茹棻
　附表：
編號 種類 財產名稱 1 土地 高雄市○○區○○○段0000地號土地，面積為1,974㎡，權利範圍為10000分之63。 2 土地 高雄市○○區○○段000○0地號土地，面積為246㎡，權利範圍為1000分之62。 3 土地 高雄市○○區○○段000○00地號土地，面積為75㎡，權利範圍為1000分之62。 4 房屋 高雄市○○區○○段000○號建物，即門牌號碼高雄市○○區○○○路000號房屋，權利範圍為全部。 5 房屋 高雄市○○區○○○段00000○號建物，即門牌號碼高雄市○○區○○○路0號8樓之3房屋，權利範圍為全部。 （共有部分：過田子段11984建號建物，權利範圍為10000分之51） 6 房屋 高雄市○○區○○○段00000○號建物，即門牌號碼高雄市○○區○○○路0號地下三層房屋，權利範圍為54分之1。 （共有部分：過田子段11984建號建物，權利範圍為10000分之10） 
以上正本係照原本作成。　　　　　
如不服本判決，應於送達後20日內，向本院提出上訴狀並表明上
訴理由，如於本判決宣示後送達前提起上訴者，應於判決送達後
20日內補提上訴理由書（須附繕本）。
中　　華　　民　　國　　111 　年　　12　　月　　13　　日
                                書記官  黃振祐